【裁判字號】    94,上更(一),704
【裁判日期】    950111
【裁判案由】    侵占等
【裁判全文】
臺灣高等法院刑事判決             94年度上更(一)字第704號
上  訴  人  臺灣宜蘭地方法院檢察署檢察官
上  訴  人
即  被  告  甲○○
選任辯護人  黃德賢 律師
上  訴  人
即  被  告  丙○○
選任辯護人  高進發  律師
上列上訴人因被告侵占等件，不服台灣宜蘭地方法院88年度易字
第223號，中華民國90年2月26日第一審判決（起訴案號：台灣宜
蘭地方法院檢察署87年度偵字第4311號、88年度偵字第143號、
第1147號），提起上訴，經判決後，由最高法院發回更審，本院
判決如下：
    主  文
原判決關於甲○○業務上侵占及所定執行刑暨被告丙○○部分撤
銷。
甲○○連續意圖為自己不法之所有而侵占業務上持有他人之物，
處有期徒刑貳年。
丙○○無罪。
    事實及理由
壹、被告甲○○部分：
甲、有罪部分：
一、構成犯罪要件之事實：
    民國（下同）七十八年七月二十八日起至八十七年十一月六
    日止，甲○○擔任全弘證券股份有限公司（下稱全弘公司）
    董事長，負責公司業務經營及決策，並保管董事長個人章，
    為受全弘公司委任執行公司業務之人。又於全弘公司成立之
    初，曾於公司體制外，由甲○○主持另成立向金主借貸資金
    ，炒作股票之集資小組（該小組於七十九年間成立，成員有
    甲○○、吳陳玉秀、李俊鏗、乙○○、吳冰如、李明雄等人
    ，嗣至八十七年間僅剩甲○○、吳陳玉秀二人）。嗣因集資
    小組炒作股票不順利，亟需支付鉅額債務、利息予金主，因
    而積欠金主鉅額債務。甲○○乃思挪用全弘公司之資金，以
    償還積欠金主之債務。甲○○身為董事長，明知公司之資金
    不得任意挪用以償還私人債務，思利用全弘公司於八十七年
    九月二十四日第四屆第二次臨時董監事會，及八十七年十月
    三十日第四屆第二次董監事會，曾分別授權為因應公司櫃檯
    買賣之圈存準備金及交割款項，得向第一商業銀行宜蘭分行
    申請透支額度各為五千萬元、八千萬元之不動產質押借款所
    貸得之款項以資因應，竟基於意圖不法所有及概括之犯意，
    利用全弘公司之業務經營與決策權及保管公司小章之機會，
    連續指示不知情之全弘公司財務經理林碧慧、集資小組會計
    林靜宜（現改名為林洳萱）、總稽核林靜慧等人，向第一銀
    行宜蘭分行質借款項，供其本人及集資小組週轉所積欠之債
    務，共計挪用公司資金達新台幣（下同）四千萬元（如附表
    三編號一、三所載），致全弘公司遭受重大損害。茲分述如
    后：
  (一)八十七年十月六日，因支付集資小組共同積欠金主之一千五
    百萬元支票到期款及利息，甲○○基於意圖為其本人及集資
    小組不法之所有概括犯意，由甲○○命不知情之全弘公司財
    務經理林碧慧，向第一商業銀行宜蘭分行（以下稱第一銀行
    宜蘭分行）辦妥二千萬元之擔保透支借款契約，同時在該銀
    行開立如附表一所示編號一、二之帳戶，於同日由該銀行將
    其中一千五百萬元，先撥入編號一之帳戶中，再轉匯至編號
    二之帳戶內。命不知情之林碧慧於同日自編號二之帳戶內提
    領現金八百八十萬元，轉存至吳陳玉秀在其如附表一所示編
    號三之帳戶內，以作為償還集資小組積欠金主之債務及利息
    之用。甲○○並命不知情之林靜慧於同日自編號二之帳號內
    提領現金六百二十萬元，交給甲○○，以作為返還金主之借
    款與利息之用，此部分均未記入公司帳簿內。事後甲○○於
    同月九日向賴文欽等籌借現款一千五百萬元，囑託林碧慧以
    現金一千五百萬元存入附表編號一之帳號內，結清帳務銷帳
    ，以資掩飾。
  (二)甲○○承前意圖為自己不法所有之概括犯意，於八十七年十
    月二十七日在全弘公司其董事長辦公室內，以全弘公司須用
    資金為由，命請不知情之林碧慧以公司之如附表一編號五之
    支票號碼簿，簽發如附表二所示編號一至三之支票三紙，甲○○取得上開支票後，將之侵占為集資小組所有，於同年十
    一月初在董事長室，由吳陳玉秀將附表二編號一、二之二紙
    支票轉給江劉春香，作為給付集資小組積欠江劉春香債務與
    利息。嗣因甲○○於上開支票交付他人後，明知附表二所示
    編號一、二之支票並未遺失，竟向宜蘭縣警察局謊報失竊並
    請求偵辦不特定人涉嫌竊取上開支票之罪嫌。其後於吳陳玉
    秀將支票囑不知情之吳雄山，將支票轉給江劉春香之夫江錦
    發，由江錦發轉給邱陳阿芷後，於十一月九日邱陳阿芷向第
    一商業銀行宜蘭分行提示時，支票因掛失而無法兌現，而查
    知上情（準誣告罪部分業經本院前審判刑確定）。
  (三)甲○○承前意圖為自己及集資小組不法之所有概括犯意，又
    於同年十一月二日在全弘公司董事長室，以公司須支用為由
    ，用全弘公司之名義向第一銀行宜蘭分行擔保借款二千五百
    萬元，貸得款項後，為避免證券主管機關查帳發現，洽請不
    知情之盧冬芳，由盧冬芳提供其所有台宜建設公司（下稱台
    宜公司）開立如附表一編號六之帳戶，以公司購置不動產為
    由，將上開借款於同日匯入該帳戶內。當日該筆款項隨即由
    甲○○指示不知情之女兒林靜宜至台宜公司向盧冬芳當面填
    具領款條提領，並分別至銀行辦理匯款二百萬元至甲○○所
    經營之裕豪企業股份有限公司（下稱裕豪公司）如附表一所
    示編號七之帳戶內，電匯轉帳一千零十六萬元至如附表一編
    號八賴文欽之帳戶內，清償於同年十月九日向賴文欽調借之
    第一銀行之借款。並電匯七百二十一萬一千元至如附表一編
    號九所示之游德興帳戶內，再分別轉至詳如附表三所示之人
    之帳戶，以清償集資小組對外積欠之債務與利息，同時命林
    靜宜至銀行提領現金五百六十二萬九千元交給甲○○，嗣交
    付予集資小組積欠吳美容之債務與利息，均加以挪用侵占入
    己。
二、認定犯罪事實之積極證據：
  (一)被告甲○○於八十七年十月六日至同年十一月二日案發時是
    全弘證券公司負責人，為執行業務之人，全弘證券公司係以
    在集中交易市場受託買賣有價證券為所營事業，有公司設立
    登記事項卡影本可稽。
  (二)甲○○自白供稱曾擔任全弘證券公司董事長，並曾根據公司
    董事會議決議授權向第一銀行宜蘭分行，分別於八十七年十
    月六日、八十七年十一月二日申請抵押借款一千五百萬元及
    二千五百萬元，嗣後週轉用以清償其本人及集資小組積欠金
    主之債務與利息之事實，及簽發附表二所示支票，交由吳陳
    玉秀持以調現及償還金主債務。
  (三)已判決無罪確定之共同被告吳雄山、吳陳玉秀證實被告甲○○
    有事實欄所示之事實。
  (四)共同被告丙○○供述，被告甲○○於八十七年十月六日以公
    司名義向銀行貸款一千五百萬元，事後始知情被甲○○挪用
    八十七年十一月二日二千五百萬元貸款，曾加以反對，嗣後
    為掌握甲○○金錢流向，建議將貸款匯入向台宜公司盧冬芳
    借用之帳號以便追查貸款使用情形等語。
  (五)證人江劉春香、江錦發、邱陳阿芷於原審證稱被告甲○○因
    積欠其債務，而簽發附表所示之支票，其中兩紙支票透過吳
    陳玉秀交付清償借款，嗣被掛失止付之事實。
  (六)證人林靜宜於原審證稱八十七年十月六日之一千五百萬貸款
    ，曾依其父甲○○之指示領取其中六百二十萬元交由其父使
    用；另八十七年十一月二日之二千五百萬元貸款，曾依其父
    甲○○之指示領出款項分別匯入附表一編號七「裕豪公司」
    帳戶、附表一編號八所示賴文欽帳戶及附表一編號九「游德
    興」帳戶及提出五百六十二萬九千元交給甲○○，有關款項
    用以清償集資小組所積欠之債及利息之事實。
  (七)證人全弘公司協理羅魁梧於原審證稱八十七年十一月二日被
    告甲○○說要向第一銀行貸款二千五百萬元，說要購置營業
    場所，八十七年十月六日貸款一千五百萬元及八十七年十月
    二十七日簽發三張支票均不知其流向，亦未製作傳票供審核
    等情。
  (八)證人賴文欽、張基榕、陳能智證稱有借錢給甲○○，嗣於八
    十七年十二月二日有款項匯入各帳戶等情。
  (九)全弘公司八十七年六月二十九日、七月七日第四屆第一、二
    次董監事臨時座談會會議紀錄（本院前審卷第三一四、三一
    五頁），八十七年九月二十四日第四屆第二次董監事臨時會
    議討論事項第三案決議會議記錄（八十七年度偵字第四三一
    一號卷第八八、八九頁），八十七年十月三十日第四屆第二
    次董監事會決議紀錄證明全弘公司董監事會議決議授權董事
    長向銀行申請貸款是用以櫃檯買賣之圈存準備金與交割事項
    為限。
  (十)透支擔保契約、八十七年十月六日所開立之第一銀行支票存
    款印鑑卡、開戶資料、一千五百萬元支票影本、存款憑條、
    取款憑條、送款簿、現金支出傳票、附表一編號一帳戶存款
    明細分類帳，證明被告甲○○於八十七年十月六日以全弘公
    司名義貸款一千五百萬元，嗣後挪用流入各金主以清償債務
    之事實。
  (十一)附表二所示支票存根三紙（偵字第一四三號卷第六至八頁）
    、全弘證券公司育嘉聯合會計師事務所會計師查核報告書（
    偵字第一四三號卷第十頁），證明被告甲○○指示林碧慧簽
    發附表二編號二、三所示之支票未製作會計憑證之事實。
  (十二)證人林碧慧之說明書、支票五張（偵字第四三一一號卷第七
    七至八十頁）及偵審中證稱依被告甲○○之指示向第一銀行
    申請貸款嗣依指示處理金錢流向及依指示簽發附表二之支票
    ，有關金錢及支票流向均未記帳之事實。
  (十三)八十七年十一月二日所書立之二千五百萬元借款申請書、借
    款借據、轉帳收入傳票、匯至台宜建設公司之匯款單據、提
    款單、附表一編號五之合作金庫取款憑條、支票存款送款簿
    、匯至賴文欽帳號之匯款申請書代收入傳票、第一銀行宜蘭
    分行於八十八年十二月十七日一宜字第五九六號函及其附件
    游德興帳戶往來明細開戶印鑑卡、台灣中小企業銀行蘇澳分
    行八十九年一月十五日八八蘇澳字第０一一八號函及其附賴
    文欽帳戶往來明細開戶印鑑卡、陳能智台灣中小企業銀行行
    員存摺及託收票據明細表、賴仁輝台灣中小企業銀行活期存
    款存摺、八十三年三月十日甲○○、吳陳玉秀與吳冰如所書
    立之同意書，證明被告甲○○八十七年十一月二日貸款二千
    五百萬元款項之流向，及與各該金主帳號金錢往來之情形。
  (十四)綜上所述，被告甲○○將全弘證券公司貸得支應櫃檯買賣圈
    存準備金、交割款項之業務上所持有之業務上使用之經費，
    用以償還其私人或非公司業務之集資小組欠款，或擅自簽發
    支票，用以償還金主之債務，其意圖為自己不法之所有而侵
    占業務上所持有全弘證券公司之財物，犯行堪以認定。
三、被告辯解要旨：
  (一)集資小組是有經過公司董事會通過成立的，由集資小組掩護
    全弘證券公司作丙種墊款業務。集資小組的款項，都是由公
    司股東提供資金，再支付利息給出資人，有借款的事實，可
    是都是用在公司業務款項，不是用在伊自己的事務上。我自
    己本身也因為該集資小組的借款而背負鉅額債務，賠光所有
    的家產。借款、還款過程都是事實，而且借款都沒有登記在
    公司帳內，因為如果借款表示在公司帳上，會影響公司信用
    ，造成股東的恐慌。
  (二)事實一之(一)之一千五百萬元借款於八十七年十月九日即償還
    公司銷帳，沒有侵占意圖。
  (三)事實一(二)之三紙支票因為要借款供公司丙種墊款使用。其中
    兩紙由吳陳玉秀取走去借款，至於後續的支票流向伊都不清
    楚。我已經找到票號：ＰＡ─0000000支票，並非有
    意侵占支票。
  (四)就事實一(三)部分，借款都有事先向公司報備，有簽發五張支
    票給公司抵押，所以公司對這筆兩千五百萬元的借款是知情
    的，而且所取得的款項都是用在集資小組的利息、借款支出
    ，不是由伊自己所拿走的，所有都是為公司利益，並無侵占
    之意圖與行為。
四、爭點整理：
    本案被告甲○○坦承於八十七年十月六日，及八十七年十一
    月二日依全弘證券董監事聯席會議決議授權向第一銀行宜蘭
    分行各貸款一千五百萬元及二千五百萬元，嗣後用以清償集
    資小組積欠之債務，簽發三張支票也是交給吳陳玉秀用以處
    理集資小組對外借款之事實，集資小組係作公司丙種墊款業
    務，增加公司業績而成立，所有借款清償集資小組積欠之債
    務均是依全弘公司董監事會之授權處理公司業務，為公司集
    資小組之整體利益而支用，事後並已入帳歸墊，或簽發支票
    擔保借款，三張支票並不知吳陳玉秀使用情形，均無不法所
    有之侵占意圖等語，是本件應釐清之爭點如下：
  (一)全弘證券公司所營事業之內容範圍為何？是否得成立集資小
    組炒作股票作丙種墊款業務？
  (二)全弘證券公司所謂「集資小組」「二五八」室成立運作之情
    形如何？八十七年十月至十一月間是否為公司業績而運作？
  (三)八十七年九月二十四日及八十七年十月三十日全弘證券公司
    董監事聯席會決議授權被告甲○○得向第一銀行宜蘭分行各
    貸款一千五百萬元及二千五百萬元，使用之目的如何？被告
    甲○○使用各金錢之流向如何？是否使用於全弘證券公司之
    業務？是否違背公司授權目的？
  (四)被告甲○○簽發三張支票之使用情形如何？是否為公司業務
    而使用支票？
  (五)被告甲○○是否有不法所有之侵占意圖？
五、本院判斷：
  (一)全弘證券公司所營事業之內容範圍為何？是否得成立集資小
    組炒作股票作丙種墊款業務？
    全弘證券公司係於七十八年七月十八日成立，其登記業務事
    項為在集中交易市場受託買賣有價證券，有全弘證券公司登
    記事項卡可稽。所謂有價證券集中交易市場，謂證券交易所
    為供有價證券之競價買賣所開設之市場，證券商須經主管機
    關之許可及發給執照，依規定分別依種類，經營證券業務，
    不得經營其本身以外之業務，證券商不得收受存款、辦理放
    款，證券經記商或證券自營商，在其營業場所受託或自行買
    賣有價證券，非經主管機關核准不得為之，證券交易法中分
    別定有明文，故證券商不得自行集資炒作股票或經營丙種墊
    款業務，被告所辯全弘證券公司內部成立集資小組買賣股票
    及經營丙種墊款業務，有違反證券交易法之禁止規定，要屬
    無疑。
  (二)全弘證券公司所謂「集資小組」「二五八」室成立運作之情
    形如何？八十七年十月至十一月間是否為公司業績而運作？
    全弘證券公司自七十八年成立後，被告甲○○擔任董事長，
    被告為增加公司業績及提供客戶融資管道，曾邀股東吳陳玉
    秀、吳冰如、李明雄、乙○○、李俊鏗共六人成立投資小組
    ，集資買賣股票，由二五八室負責操作，惟不久李明雄退出
    ，成為五人小組，至八十年間乙○○又退出，剩由被告甲○○、吳陳玉秀、吳冰如、李俊鏗四人成立小組，嗣因股市下
    跌嚴重虧損，至八十三年間李俊鏗、吳冰如接續退出，投資
    小組只剩下被告甲○○與吳陳玉秀二人繼續集資買賣股票與
    資金週轉。共同被告吳陳玉秀於本院上訴審證稱：「我與林
    靜宜同屬於五人小組的受僱人員，並不是全弘公司的員工」
    ，全弘證券公司監察人吳雄山證稱：「我不知道公司另外有
    成立五人小組」；證人郭銘源證稱：「（全弘公司董事或董
    事會是否同意成立『五人小組』以公司資金買賣股票？）沒
    有（同意）用公司資金買賣股票」；證人林洳萱證稱：「二
    五八室的工作是把錢借給客戶作融資，我只負責記帳」；全
    弘證券公司代表人乙○○於本院前審證稱：「集資小組與五
    人小組不一樣，集資小組大約在八十年間已解散，五人小組
    我有借錢給他們，但不知道錢的用途，．．．全弘公司股東
    並沒有同意借款二千五百萬元給五人小組週轉」；告訴代理
    人林建智證稱：「甲○○其實是繼續作丙種墊款業務」等語
    ，足見所謂集資小組或五人小組、三人小組、兩人小組純係
    公司體制外從事丙種墊款違法炒作股票之非法組織，其運作
    目的顯與全弘證券公司登記之業務不合，且僅是被告甲○○
    一人繼續私下運作而已。而經核全弘證券公司八十七年九月
    二十四日、八十七年十月三十日董監事聯席會議決議雖授權
    董事長即被告甲○○向第一銀行宜蘭分行於五千萬元及八千
    萬元額度內得申請不動產抵押而借款，惟此項借款之資金運
    用限用於「櫃檯買賣圈存準備金、交割事項」，有各該會議
    紀錄可憑，自非可任意動用該貸得之款項用於償還私人之債
    務。
  (三)八十七年九月二十四日及八十七年十月三十日全弘證券公司
    董監事聯席會決議授權被告甲○○得向第一銀行宜蘭分行各
    貸款一千五百萬元及二千五百萬元，使用之目的如何？被告
    甲○○使用各金錢之流向如何？是否使用於全弘證券公司之
    業務？是否違背公司授權目的？
  1.被告甲○○為支付集資小組共同積欠金主之一千五百萬元支
    票到期款及利息，而以公司名義，向第一銀行宜蘭分行辦妥
    二千萬之透支借款契約，交由全弘公司財務經理林碧慧處理
    借款事宜等情，業據證人林碧慧證稱甲○○指示我至第一銀
    行宜蘭分行開立帳戶以便向銀行借款之用等語（見偵字第一
    四三號第八七頁反面）、林靜慧等人證述明確，核與被告甲○○之自白相符。又查，其並同時在該銀行開立如附表一所
    示編號一、二之帳戶，於同日由該銀行將其中一千五百萬元
    ，先撥入編號一之帳戶中，再轉匯至編號二之帳戶內，命林
    碧慧再自編號二之帳戶內提領現金八百八十萬元，轉存至吳
    陳玉秀在其如附表一所示編號三之帳戶內，自編號二之帳號
    內提領現金六百二十萬元，交給甲○○，均以上開款項作為
    返還金主之借款與利息之用，甲○○再於同月九日向賴文欽
    等籌借現款一千五百萬元，囑託林碧慧以現金一千五百萬元
    存入附表編號一之帳號內，以結清帳務銷帳之事實，為被告
    甲○○所自承，證人林碧慧證述無訛（見偵字第一四三號卷
    第九十至九二頁），並有該紙透支擔保契約、八十七年十月
    六日所開立之第一銀行支票存款印鑑卡、開戶資料、前揭所
    簽發之一千五百萬元支票影本、存款憑條、取款憑條、送款
    簿、現金支出傳票、附表一編號一帳戶存款明細分類帳、八
    十年二月十一日轉帳傳票在卷可稽。
  2.查同年十一月二日甲○○以公司須支用為由，用全弘公司之
    名義向第一銀行宜蘭分行擔保借款二千五百萬元，得款後洽
    請盧冬芳，提供其所有台宜公司開立如附表一編號六之帳戶
    ，以公司購置不動產為由，將上開借款於同日匯入該帳戶內
    等情，業據被告甲○○坦白不諱，證人林碧慧證稱甲○○曾
    指示我至第一銀行宜蘭分行辦理貳仟五百萬元之借款並將之
    匯入台宜帳戶內等語（偵字第一四三號卷第八七頁）、吳雄
    山證稱：甲○○有向我說公司需要向第一銀行宜蘭分行調度
    資金共二千五百萬元等語（偵字第四三一一號卷第六四頁）
    ；證人盧冬芳證稱我有同意將二千五百萬元匯入我的帳戶內
    ，之後．．．甲○○的女兒林靜慧會到我公司拿取款條去領
    款等語（見偵字第一一四七號卷第二八頁）；證人羅魁梧證
    稱八十七年十一月二日董事長當時說要二千五百萬元購置營
    業場所等語（見原審卷第一五八頁反面）證述明確。
  3.又當日該筆款項隨即由甲○○之女兒林靜慧至台宜公司向盧
    冬芳當面填具領款條提領，並分別至銀行辦理匯款二百萬元
    至甲○○所經營之裕豪企業股份有限公司（下稱裕豪公司）
    如附表一所示編號七之帳戶內，電匯轉帳一千零十六萬元至
    如附表一編號八賴文欽之帳戶內，清償於同年十月九日向賴
    文欽調借之第一銀行之借款、並電匯七百二十一萬一千元至
    如附表一編號九所示之游德興帳戶內，再分別轉至詳如附表
    三所示之人之帳戶，以清償集資小組對外積欠之債務與利息
    ，同時命集資小組僱請之記帳人員林靜宜（後改名為林洳萱
    ）至銀行提領現金五百六十二萬九千元交給甲○○等情，亦
    為被告甲○○所自承，證人林靜慧亦證稱八十七年十一月二
    日上午十一點左右，我父親拿了一張條子給我，裡面有三個
    匯款戶名及帳號跟金額，一條是領現金，叫我到台宜公司找
    盧冬芳拿取款條，匯款後我即向甲○○報告匯款已經匯出去
    ，另一筆現金留在櫃台由小姐保管等語（見偵字第一一四七
    號卷第二八至二九頁）；證人蔣浩然證稱以往吳陳玉秀指示
    我陪同林靜宜至一銀宜蘭分行或其他銀行提款時，都會表示
    係甲○○交代辦理等語（見偵字第一四三號卷第一○七頁反
    面）；證人游德興證稱一銀的帳號是買賣股票的帳號，因欠
    吳陳玉秀錢，所以將存摺放他那裡等語（見原審卷第一五三
    頁）；證人賴文欽證稱台灣中小企業銀行蘇澳分行開戶資料
    均是我本人所寫，因我姐夫（陳能智）在該銀行上班，所有
    資金都由他處理等語（見原審卷第二一二頁）；證人陳能智
    證稱賴文欽的中小企銀帳戶是由我保管，林靜慧說他家裡要
    週轉，甲○○也有打給我，我共找五個帳戶借款給他，都是
    從蘇澳分行提領的共一千萬元現金等語（見原審卷第二一四
    頁）；證人張基榕證稱八十七年十一月吳陳玉秀有匯三十七
    萬四千元到我帳戶內，是借給甲○○及吳陳玉秀二千二百萬
    元所給付的利息等語（見原審卷第三三二頁）；證人即乙○○證稱八十七年十一月二日有持吳陳玉秀為發票人之支票至
    銀行兌現，這是借錢給甲○○的利息等語（見原審卷第三五
    八頁）供證無訛，均已詳如前述。足證前開貸得之兩筆鉅款
    均用以清償被告甲○○私人之債務，均無一筆款項用於公司
    業務有關之櫃檯買賣之圈存準備金及交割款項，有違反全弘
    公司董監事聯席會之授權意旨至為顯然。
  (四)被告甲○○簽發三張支票之使用情形如何？是否為公司業務
    而使用支票？
  1.甲○○續於八十七年十月二十七日在全弘公司其董事長辦公
    室內，以全弘公司須用資金為由，命請不知情之林碧慧以公
    司之如附表一編號五之支票號碼簿，簽發如附表二所示之支
    票三紙，並供作支付集資小組給付債務與利息之用等情，有
    證人林碧慧證稱：「（問：八十七年十月二十七日在『全弘
    』董事長室，甲○○指示你開三張為五百萬、五百萬、一千
    萬之支票？）有，未告知為何要開這三張支票。」等語明確
    （見原審卷第六四頁）、有林碧慧於八十七年十一月十六日
    所寫之報告書（見偵字第四三一一號卷第七七頁）、附表二
    之支票（其中編號三之支票至今無人提示，並經被告甲○○
    於本院前審提出供核閱，見本院前審卷第三一六頁）。
  2.甲○○取得上開支票後，交與吳陳玉秀將其中附表二編號一
    、二之二紙支票轉給江劉春香，作為給付集資小組積欠江劉
    春香債務與利息，其後江劉春香並將該二紙支票交予邱陳阿
    芷等情，除經被告甲○○及吳陳玉秀陳明外（見原審卷第九
    三頁），並經證人吳雄山、江劉春香、江錦發、邱陳阿芷供
    證明確（見偵字第四三一一號卷第五頁至第十一頁）。嗣被
    告甲○○於第一商業銀行宜蘭分行之票據遺失申報書上簽名
    蓋章，轉請主管之宜蘭縣警察局協助偵辦竊盜或侵佔遺失物
    罪嫌之事實，有證人林碧慧、陳志溢、楊文彬等人證述甚明
    （見原審卷第六五頁、第九二頁、第九三頁），此外，並有
    宜蘭縣票據交換所八十七年十一月十三日宜票交字第一七０
    號函送掛失止付之支票申報人全弘證券有限公司甲○○及提
    示人邱陳阿芷之資料各乙份（見偵字第四三一一號卷第十三
    頁至第十九頁）、遺失票據申報書、票據掛失止付通知書（
    見偵字第四三一一號卷第十六頁、第一三０頁、第一三一頁
    ）、宜蘭縣票據交換所退票理由單、三紙支票存根（見偵字
    第一四三號卷第六頁至第八頁）可稽。
  3.至於被告甲○○命請不知情之林碧慧以公司之如附表一編號
    五之支票號碼簿，簽發如附表二編號一、二所示之支票，均
    擅自挪為私用以供作支付集資小組積欠江劉春香之債務與利
    息，雖其於簽發後即立即向銀行掛失致邱陳阿芷向第一商業
    銀行宜蘭分行提示時，支票因掛失而無法兌現，而附表二編
    號三所示之支票至今則無人提示，並經被告甲○○於本院前
    審提出供核閱。上開三紙支票既均未兌現，惟被告顯非為公
    司業務而簽發使用支票，係用以償還私人之債務，亦彰彰明
    甚。
  (五)被告甲○○是否有不法所有之侵占意圖？
    被告甲○○雖以其僅係向全弘公司借款，八十七年十月六日
    之一千五百萬借款，業於同年十月九日銷帳歸還，三張支票
    不知吳陳玉秀作何使用，十一月二日之借款有簽發五張支票
    擔保，純屬債務糾紛，並無侵占意圖云云。惟查，系爭一千
    五百萬之款項被告雖於十月九日指示林碧慧以現金一千五百
    萬元入帳，惟十一月二日即指示林靜宜自二千五百萬元之電
    匯轉帳一千零十六萬元入賴文欽帳號，以歸還前開於十月九
    日向賴文欽調借之借款，足見該一千五百萬元之入帳，僅是
    暫時掩飾其挪用公司款項之犯行而已，另二千五百萬元雖於
    挪用後曾簽發五張面額共計二千五百萬元之支票，謂為借款
    之擔保，但被告於八十七年十一月上旬之後，即因負債累累
    無法兌現，所為亦僅推諉卸責之計；另吳陳玉秀係二五八室
    之會計，全權負責所謂集資小組對外與金主金錢往來之事項
    ，所稱不知支票係用以向金主調借一節，殊難令人置信。本
    案被告甲○○既為全弘證券公司之董事長，其所謂向全弘公
    司借款云云，既違反公司法，亦未立書面之借據，復無董監
    事會議之決議，亦有違常情。按刑法上侵占罪係即成犯，以
    意圖為自己或第三人不法之所有，而侵占業務上自己持有他
    人之物為犯罪構成要件，本件被告擅自將全弘公司經費用以
    償還私人借款，將支票用以清償私人債務，顯有不法所有之
    侵占意圖，犯行至堪認定。
六、論罪科刑之法律：
  (一)本件被告甲○○為全弘公司董事長，未經全弘公司同意，即
    擅自將持有之該公司之借款交付自身金主，或簽發全弘公司
    名義支票，持以向他人調現，顯有將持有他人之物變易為自
    己所有之意思，核其所為係犯刑法第三百三十六條第二項之
    業務侵占罪；其利用不知情之林碧慧、林靜宜、林靜慧等人
    ，係間接正犯。其多次犯業務侵占罪，均時間緊接，手段相
    同，顯係基於概括之犯意反覆而為，應論以連續犯，依刑法
    第五十六條規定以一罪論，並加重其刑。
  (二)公訴人起訴書雖另載被告甲○○將一千五百萬元之侵占為掩
    人耳目，未將動支公司款項情形，列入全弘公司之會計帳內
    ，又八十七年十一月二日挪用二千五百萬元，曾將該款先匯
    入台宜公司設於合庫宜蘭支庫之帳戶內提領一空等情，惟並
    未於起訴書載明此部分事實係犯何罪，並指出其證明方法，
    原審及本院上訴審雖併論以違反商業會計法第七十一條第一
    款、第四款之罪，惟被告所為僅是掩飾其侵占犯行之手段而
    已，並未成立違反商業會計法罪（理由詳後貳、六(二)所述）
    ，附此敘明。
七、撤銷原判決之理由：
  (一)原審認被告甲○○所為另犯商業會計法第七十一條第一項第
    一、四款之罪，容有未洽。
  (二)又共同被告吳陳玉秀、丙○○、業經本院前審及本院更審認
    並無共同侵占犯行，原審判決認定吳陳玉秀與丙○○為共犯
    ，亦有未洽。
  (三)被告甲○○上訴否認犯業務侵占罪部分為無理由，但檢察官
    上訴意旨以被告甲○○量刑過輕之情，亦無可採。原判決就
    被告甲○○業務上侵占罪及所定執行刑部分既有可議，自應
    由本院撤銷改判。
八、量刑審酌之理由：
    審酌被告甲○○以集資小組投資股票早出現多年虧損情形，
    其輕忽公司經營及公司股東及員工權益，挪用全弘公司資金
    ，違背其擔任董事長職責，悖離公司授權目的，侵占全弘公
    司鉅款，造成公司二千五百萬元財產之實質損失，有負投資
    股東之付託、被告之品行、智識程度、犯罪之動機、目的、
    所用之手段、所生危害程度、及其犯罪後能坦承侵占財物流
    向等一切情狀，量處如主文第二項所示之刑，以示嚴懲。
貳、被告丙○○部分：
一、公訴意旨略以：甲○○係全弘證券股份有限公司（下稱全弘
    證券公司）前董事長為法人之代表人；丙○○係全弘證券公
    司之前總經理，為法人之經理人；吳雄山係全弘證券公司之
    常務監察人，為法人之監察人；以上三人均為受全弘證券公
    司委任執行公司業務之人。吳陳玉秀則係甲○○僱用之私人
    助理。
  (一)八十七年十月六日吳陳玉秀與甲○○因須支付共同積欠他人
    之一千五百萬元支票到期款及利息，吳陳玉秀遂要求甲○○
    設法籌措，甲○○即於徵得全弘證券公司總經理丙○○及常
    務監察人吳雄山之同意，共同基於意圖為自己不法所有之概
    括犯意，由甲○○命不知情之全弘證券公司財務經理林碧慧
    ，向第一商業銀行宜蘭分行辦妥新台幣（下同）二千萬元之
    擔保透支借款契約，並同時在該銀行開立戶名為全弘證券公
    司之甲存存款帳號０三七五三八號、活期存款帳號三四二五
    八帳號二帳戶。於同日由該銀行將透支借款一千五百萬元，
    撥入上開帳號０三七五三八號甲存帳戶內。其後甲○○即將
    上款轉匯至同銀行新開戶之帳號三四二五八號活期存款帳戶
    內。命不知情之林碧慧於同日自帳號三四二五八帳戶內，提
    領現金八百八十萬元，轉存至吳陳玉秀在該銀行帳號三０三
    八六一號帳號內，挪為己用。復命不知情之林靜慧於同日自
    上開帳戶內，提領現金六百二十萬元，交給甲○○，挪為己
    用。事後為彌縫，甲○○即於同年月九日向賴文欽等人籌借
    現款，囑咐林碧慧以現金一千五百萬元存入上開０三七五三
    八號帳戶內，結清帳務銷帳。為掩人耳目，並未將以上動支
    公司款項之情形，列入全弘證券公司之會計帳內。
  (二)甲○○復於同年十一月二日在全弘證券公司董事長室，以公
    司須款支用為由，用全弘證券公司之名義向第一銀行宜蘭分
    行擔保借款二千五百萬元，得款後徵得丙○○、吳雄山之同
    意後，挪為私用。惟為避免證券主管機關查帳時發現，並由
    丙○○洽請不知情之盧冬芳，由盧冬芳提供所有台宜建公司
    開立於合作金庫宜蘭支庫帳號000-00000-0號帳戶
    ，將上開借款於同日匯入該帳戶內。再由甲○○與吳陳玉秀
    共同指示林靜慧於同日至台宜建設公司向盧冬芳索取取款條
    ，至銀行辦理匯款二百萬元至甲○○所經營之裕豪公司，挪
    為私用；電匯轉帳一千零十六萬元至台灣中小企銀行蘇澳分
    行帳號00000000000號賴文欽帳戶內，清償於同
    年十月九日向賴文欽調借還返第一銀行之借款。並電匯轉帳
    七百二十一萬一千元至第一銀行宜蘭分行帳號00-000
    00-0號游德興之帳戶內，由吳陳玉秀提領私用。同時並
    命林靜宜至銀行提領現金五百六十二萬九千元交給甲○○，
    挪為己用（以上共同被告吳雄山、吳陳玉秀部分均業經本院
    前審判決無罪確定）。
二、公訴證據及所犯法條
  (一)認被告丙○○坦承上揭犯嫌。
  (二)證人林靜慧、江錦發、林碧慧、林靜宜、盧冬芳、游德興之
    證言。
  (三)擔保透支契約、借款申請書、借據影本、提款匯款單據影本
    三十五張、支票掛失支付通知書影本二份、全弘證券公司育
    嘉聯合會計師事務所會計師查帳報告影本。
  (四)所犯法條：刑法第三百三十六條第二項。
三、被告辯解：
  (一)就事實一(一)款項，我是在借款第二天才知道這件事情，我當
    時所認知的是要提供款項給台北分公司當作店頭市場買賣客
    戶保證金使用。該筆款項的流向我也不知情，我是本案事發
    後，才知道這回事。
  (二)就事實一(二)款項，董事長告訴我說，該兩千五百萬元要當作
    店頭市場買賣的成交保證金。後來因為該筆款項沒有用到，
    所以董事長表示要把該筆款項借用給集資小組使用兩、三天
    。我當時抱持的是不同意的意見，可是因為我並不負責保管
    公司印鑑資料，加上董事長的堅持，所以我在不得已的情形
    下，同意該集資小組借用該筆款項兩、三天的時間。我當時
    並不知道有委購不動產的這件事情。
四、本案爭點：
  (一)被告丙○○擔任全弘公司八十七年十月六日、八十七年十一
    月二日全弘公司向第一銀行宜蘭分行貸款之連帶保證人，是
    否有侵占全弘公司財物之意圖？
  (二)被告丙○○是否有與被告甲○○共同侵占挪用全弘證券公司
    依董監事聯席會授權決議貸得之一千五百萬元、二千五百萬
    元現款之行為？
五、本院判斷：
  (一)被告丙○○擔任全弘公司八十七年十月六日、八十七年十一
    月二日全弘公司向第一銀行宜蘭分行貸款之連帶保證人，是
    否有侵占全弘公司財物之意圖？
  1.有關全弘公司於八十七年十月六日向第一銀行宜蘭分行申請
    貸款一千五百萬元部分係經全弘公司於八十七年九月二十四
    日在第四屆第二次董監事臨時會議討論事項第三案作成決議
    ，授權董事長甲○○向第一銀行宜蘭分行在五千萬元之額度
    內，辦理申貸，由甲○○全權處理，有該會議記錄可稽，已
    如前述。所以被告同意全弘公司向第一銀行宜蘭分行借款一
    千五百萬元，以供公司櫃檯買賣準備金及交割款項之用，並
    擔任連帶保證人，並無違反董監事會議之決議。
  2.又全弘公司於八十七年十一月二日向第一銀行宜蘭分行辦理
    擔保借款二千五百萬元，亦係依全弘公司於八十七年十月三
    十日第四屆第二次董監事聯席會議決議，授權董事長甲○○
    向第一銀行宜蘭分行在八千萬元額度內可以申貸及動用，以
    供公司櫃檯買賣準備金及交割款項之用。被告丙○○擔任連
    帶保證人，全係因全弘公司董監事聯席會之授權決議，是為
    全弘公司向第一銀行借款而擔任，並非為被告甲○○向全弘
    公司借款私用而擔任連帶保證人，堪信被告丙○○擔任全弘
    公司向第一銀行宜蘭分行以「供公司櫃檯買賣準備金及交割
    款項之用」之貸款之連帶保證人，尚難認有侵占全弘公司財
    物之意圖及行為。
  (二)被告丙○○是否有與被告甲○○共同侵占挪用全弘證券公司
    依董監事聯席會授權決議貸得之一千五百萬元、二千五百萬
    元現款之行為？
  1.雖共同被告甲○○於八十七年十月六日貸得一千五百萬元後
    ，挪用該貸得之一千五百萬元，惟被告甲○○在動用該一千
    五百萬元時，被告丙○○早於八十七年二月已派任台北分公
    司工作，且證人林碧慧亦證稱在董事長甲○○動用一千五百
    萬元後的翌日才告知丙○○等語，共同被告甲○○於本院審
    理時亦證稱：「丙○○因為在台北，第二天回來時才知道」
    等語在卷（見本院更(一)審審判筆錄），是被告丙○○根本無
    法阻止甲○○動用該款。雖被告丙○○在被告甲○○向全弘
    公司挪用一千五百萬元之次日已知情，惟被告丙○○在該一
    千五百萬元貸款案雖然擔任連帶保證人，但是為全弘公司向
    第一銀行借款，與貸款後甲○○向全弘公司挪用該款三天無
    關，不能因而認定被告丙○○與甲○○有共同為業務上之侵
    占。又全弘公司銀行帳戶印鑑章，只有公司章及董事長甲○○私章，此有第一銀行宜蘭分行全弘公司印鑑卡及全弘公司
    支票可稽；據證人林碧慧於原審審理時證稱：「（銀行帳戶
    印鑑章由何人保管？）大章是我保管、小章是董事長保管」
    、「（依公司之程序你應如何處理公司開票？）應先有支出
    憑證，但董事長說支出憑證後補．．．」（參原審八十八年
    七月二十九日筆錄）；復稱如被告丙○○不同意領款，董事
    長仍可以直接領款，並謂丙○○不保管印鑑等語（見原審八
    十八年十二月二日筆錄）。可見該公司章及甲○○私章均非
    由被告丙○○保管，所以甲○○要從全弘公司銀行存款帳戶
    領款，被告丙○○事先根本不知情，亦無從阻止，對於該資
    金之動用毫無置喙餘地。
  2.又被告甲○○為支付集資小組共同積欠金主之一千五百萬元
    支票到期款及利息，而以公司名義，向第一銀行宜蘭分行辦
    妥二千萬之透支借款契約，將其中一千五百萬元，先撥入附
    表一編號一之帳戶中，再轉匯至附表一編號二之帳戶內，命
    林碧慧再自附表一編號二之帳戶內提領現金八百八十萬元，
    轉存至吳陳玉秀在其如附表一所示編號三之帳戶內，自附表
    一編號二之帳號內提領現金六百二十萬元，交給甲○○，甲○○再於同月九日向賴文欽等籌借現款一千五百萬元，囑託
    林碧慧以現金一千五百萬元存入附表編號一之帳號內，以結
    清帳務銷帳，該一千五百萬元均由被告甲○○挪用以償還其
    私人及集資小組之債務等情，已如前述，尚難認被告丙○○
    知情有共同侵占此一千五百萬之行為。
  3.且被告丙○○為避免被證券管理及期貨委員會發現董事長借
    用二千五百萬元而對全弘公司為停業處分，損害公司及股東
    權益，因此建議可借用盧冬芳所有之合作金庫宜蘭支庫第0
    000000000號帳戶，以保障公司及股東權益。該二
    千五百萬元雖匯入台宜公司之存款帳戶，但該款項仍為全弘
    公司所有。又當日該筆款項隨即由甲○○之女兒林靜慧至台
    宜公司向盧冬芳當面填具領款條提領，並分別至銀行辦理匯
    款二百萬元至甲○○所經營之裕豪企業股份有限公司（下稱
    裕豪公司）如附表一所示編號七之帳戶內，電匯轉帳一千零
    十六萬元至如附表一編號八賴文欽之帳戶內，清償於同年十
    月九日向賴文欽調借之第一銀行之借款、並電匯七百二十一
    萬一千元至如附表一編號九所示之游德興帳戶內，再分別轉
    至詳如附表三所示之人之帳戶，以清償集資小組對外積欠之
    債務與利息，同時命集資小組僱請之記帳人員林靜宜（後改
    名為林洳萱）至銀行提領現金五百六十二萬九千元交給甲○○一節，亦為被告甲○○所自承，並經證人林靜慧、蔣浩然
    、游德興、賴文欽、陳能智、張基榕、乙○○等人供述明確
    ，足證前開貸得之兩筆鉅款均用以清償被告甲○○私人之債
    務等情，亦詳如前述，且經本院查證無訛，並無任何一筆款
    項係被告丙○○與共同被告甲○○朋分挪用，堪以認定。
  4.再者，被告甲○○動用該貸得之二千五百萬元，曾由吳陳玉
    秀開立第一商業銀行五百萬元之支票五張，並由被告甲○○
    背書作為向全弘公司借款之抵押品，該等支票於八十七年十
    一月二日由被告丙○○指示財務部經理林碧慧保管，後於下
    班前由林靜宜小姐將該等五張支票交於財務部經理林碧慧保
    管，此均經證人林洳宣（原名林靜宜）及林碧慧於原審結證
    屬實（參原審九十年八月二十七日及九十年十月二十五日筆
    錄），被告丙○○並於八十七年十一月二日通知董監事召開
    會議處理本件甲○○動用二千五百萬元之事宜，有證人郭銘
    源於原審九十年八月二十七日之證言可證。後經董事長召開
    會議，決議由林碧慧將吳陳玉秀所開立上述五張支票交監察
    人吳美容保管，此經證人林碧慧於原審證述綦詳，並有全弘
    公司監察人吳美容、李俊鏗、蘇黃正順於八十七年十一月十
    六日所召開臨時會之報告，及八十七年十一月十六日危機小
    組臨時會之決議可參，亦難認被告丙○○事後之處置有何違
    反職務之處。
  (三)綜上所述，本件被告丙○○擔任全弘證券公司八十七年十月
    六日及八十七年十一月二日兩案貸款之連帶保證人，係依據
    董監事會之授權決議，對於嗣後甲○○擅自挪用兩筆貸款用
    以清償其私人債務，一千五百萬元之動用事先既不知情亦無
    從加以阻止，兩千五百萬元部分亦已盡注意控管該筆流向之
    能事，並無積極具體之證據證明被告丙○○事先與甲○○有
    何犯意聯絡，公訴人所提出之證人林靜慧、林碧慧、江錦發
    、林靜宜、盧冬芳、游德興之證言及有關提款單據亦僅證明
    共同被告甲○○挪用該兩筆貸款流向與過程，被告丙○○並
    無與甲○○朋分挪用該兩筆貸款，已如前述，不足為被告丙○○共同侵占之論據。
六、撤銷原判決之理由：
  (一)按犯罪事實應依證據認定之，無證據不得認定其犯罪事實。
    又不能證明被告犯罪者，應諭知無罪之判決，刑事訴訟法第
    一百五十四條第二項、第三百零一條第一項分別定有明文。
    又事實之認定，應憑證據，如未能發現相當證據，或證據不
    足以證明，自不能以推測或擬制之方法，為裁判基礎（最高
    法院四十年台上字第八六號判例參照）；而所謂證據，係指
    足以證明被告確有犯罪行為之積極證據而言，該項證據須適
    於為被告犯罪之證明者，始得採為斷罪之資料（參照最高法
    院六十九年臺上字第四九一三號判例）。認定不利於被告之
    事實，須依積極證據，苟積極證據不足為不利於被告事實之
    認定時，即應為有利於被告之認定，更不必有何有利之證據
    ，最高法院亦著有三十年上字第八一六號判例可資參照。又
    告訴人之告訴，乃係以使被告受刑事處分為目的，如告訴人
    之陳述有前後不一之情形時，究以何者為可採，應由法院本
    其自由心證斟酌之（最高法院七十四年台上字第一五九九號
    判例參照）。
  (二)原判決另認被告丙○○所為尚犯商業會計法第七十一條第一
    項第一、四款之罪，惟按商業負責人、主辦及經辦會計人員
    或依法受託代他人處理會計事務之人員有左列情事之一者，
    處五年以下有期徒刑、拘役或科或併科新台幣十五萬元以下
    罰金：一、以明知為不實之事項，而填製會計憑證或記入帳
    冊者。二、故意使應保存之會計憑證、帳簿報表滅失毀損者
    。三、意圖不法之利益而偽造、變造會計憑證、帳簿報表內
    容或撕毀其頁數者。四、故意遺漏會計事項不為記錄，致使
    財務報表發生不實之結果者。五、其他利用不正當方法，致
    使會計事項或財務報表發生不實之結果者，商業會計法第七
    十一條定有明文。而所謂「財務報表」，依同法第二十八條
    第一項規定，分為資產負債表、損益表、現金流量表、業主
    權益變動表或盈餘撥補表、其他財務報表等五種，至於商業
    必須設置之「帳簿」，依同法第二十三條規定，為普通序時
    帳簿及總分類帳簿，其非屬前述之「財務報表」甚明。同法
    第七十一條另有處罰毀損、滅失、變造「帳簿」之規定，足
    見此二種文書之定義不同。
  1.有關一千五百萬元部分：
    被告甲○○向全弘公司所借用之一千五百萬元，並未列入公
    司帳冊內乙節，其原因乃甲○○於八十七年十月六日挪用一
    千五百萬元後卻在三日內即八十七年十月九日存入第一銀行
    宜蘭分行全弘公司甲存第○三七五三八號帳戶內，雖未製作
    憑證，但並未致使財務報表發生不實之結果，因財務報表並
    非每天編製，一般係在每月、每季、每半年或全年才編製財
    務報表，不管是全年報或半年款或季報或月報，皆不會因為
    三天的挪用而使財務報表發生不實之結果，則被告等究竟製
    作何種「財務報表」？發生何等不實之結果？即屬不明。況
    告訴人亦未提出被告製作之前開法定「財務報表」供核，是
    本件既無證據足資證明全弘公司已製作法定之「財務報表」
    ，並因被告之故意遺漏會計事項，致生財務報表不實之結果
    ，自難逕以該條罪責相繩。
  2.關於二千五百萬元部分：
    全弘公司向第一銀行宜蘭分行借用二千五百萬元，應係以「
    擔保借款」科目製作傳票入帳，並無違反商業會計法第七十
    一條第一項第一款之罪。至於該二千五百萬元轉入台宜公司
    存款帳戶，查全案卷證並未有該會計憑證，以證明係購買建
    築物而製作，也未證明為何人所填製？何以能認定係被告所
    填製？況被告並未在傳票上蓋章，亦即並無商業會計法第七
    十一條第一項第一款之罪刑。又依魏希寧會計師查核報告所
    載全弘公司在八十七年十一月二日向第一銀行借入二千五百
    萬元先轉入全弘公司之擔保借款科目，後來才轉入預付房地
    款，因其有錯誤，應予更正，而在八十七年十一月十日改列
    「其他應收款」已與事實相符，顯然全弘公司認為帳列預付
    房地款有所錯誤而自行更正，符合一般公認會計準則，不能
    認為全弘公司有違反商業會計法第七十一條第一項第一款之
    罪。至於甲○○向全弘公司存款帳戶領出二千五百萬元辦理
    匯款，並非屬全弘公司之交易事項，所以全弘公司並無故意
    遺漏會計事項不為記錄之情形，且無使財務報表發生不實之
    結果。
  3.而公訴書並未明確指摘被告等究竟製作何種填製會計憑證或
    記入帳冊或漏未記載何「財務報表」而發生何等不實之結果
    ？尚難因此即認被告等所為亦涉犯商業會計法第七十一條之
    罪，原審認被告甲○○、丙○○所為亦犯商業會計法第七十
    一條之罪，容有未洽。
  (三)綜上，本件公訴人起訴所引用之證據均不足以證明被告丙○○有共同侵占之犯行，此外復查無其他具體證據足資證明被
    告有何業務侵占之犯行。原審未予詳查，遽對被告丙○○論
    罪科刑，容有未洽，檢察官上訴指摘原判決量刑過輕，雖無
    理由。被告丙○○上訴否認犯罪，指摘原判決不當，為有理
    由，應由本院將原判決關於丙○○部分撤銷改判，改諭知被
    告丙○○無罪之判決。
適用法條：
(一)程序法方面：刑事訴訟法第369條第1項前段、第364條、第301
  條第1項、第299條第1項前段。
(二)實體法方面：刑法第56條、第336條第2項，罰金罰鍰提高標準
  條例第1條前段。
本案經檢察官張啟彬到庭執行職務。
中    華    民    國    95    年    1     月    11    日
                  刑事第六庭  審判長法  官  許 國 宏
                                    法  官  林 銓 正
                                    法  官  吳 啟 民
以上正本證明與原本無異。
檢察官如不服本判決，應於收受送達後十日內向本院提出上訴書
狀，其未敘述上訴之理由者並得於提起上訴後十日內向本院補提
理由書（均須按他造當事人之人數附繕本）。
                                    書記官  江 采 廷
中    華    民    國    95    年    1     月    12    日
附錄：本案論罪科刑法條全文
刑法第三百三十六條（公務公益侵占罪、業務侵占罪）
對於公務上或因公益所持有之物，犯前條第一項之罪者，處一年
以上七年以下有期徒刑，得併科五千元以下罰金。
對於業務上所持有之物，犯前條第一項之罪者，處六月以上五年
以下有期徒刑，得併科三千元以下罰金。
前二項之未遂犯罰之。
附表一：
┌───┬─────┬──────┬──────┬───────┐
│編號  │開戶銀行  │戶名        │帳號        │種類          │
├───┼─────┼──────┼──────┼───────┤
│一    │第一銀行宜│全弘公司    │０三七五三  │甲存存款      │
│      │蘭分行    │            │八          │              │
├───┼─────┼──────┼──────┼───────┤
│二    │第一銀行宜│全弘公司    │三四二五八  │活期存款      │
│      │蘭分行    │            │            │              │
├───┼─────┼──────┼──────┼───────┤
│三    │第一銀行宜│吳陳玉秀    │三０三八六一│              │
│      │蘭分行    │            │            │              │
├───┼─────┼──────┼──────┼───────┤
│四    │第一銀行宜│吳陳玉秀    │０二九四九－│甲存帳戶      │
│      │蘭分行    │            │七號        │              │
├───┼─────┼──────┼──────┼───────┤
│五    │第一銀行宜│全弘公司    │二五一－三０│支票號碼簿    │
│      │蘭分行    │            │０二二九六  │              │
├───┼─────┼──────┼──────┼───────┤
│六    │合作金庫宜│台宜建設公司│七一七－一七│              │
│      │蘭支庫    │（負責人：盧│八八九－一號│              │
│      │          │冬芳）      │            │              │
├───┼─────┼──────┼──────┼───────┤
│七    │合作金庫宜│裕豪公司    │一三０－七０│              │
│      │蘭支庫    │            │五０三四七八│              │
│      │          │            │九號        │              │
├───┼─────┼──────┼──────┼───────┤
│八    │台灣中小企│賴文欽      │一七一六二五│              │
│      │銀蘇澳分行│            │五四二七一  │              │
├───┼─────┼──────┼──────┼───────┤
│九    │第一銀行宜│游德興      │一０－一四二│              │
│      │蘭分行    │            │七九－四    │              │
└───┴─────┴──────┴──────┴───────┘
附表二：
┌──┬──────┬──────┬─────┬───┬────┐
│編號│  票  號    │  發 票 日  │  面  額  │付款人│ 發票人 │
├──┼──────┼──────┼─────┼───┼────┤
│一  │ＰＡ八七三  │八十七年十一│五百萬元  │第一銀│全弘公司│
│    │一００號    │月七日      │          │行宜蘭│        │
│    │            │            │          │分行  │        │
├──┼──────┼──────┼─────┼───┼────┤
│二  │ＰＡ八七三  │同前        │一千萬元  │同前  │同前    │
│    │０九九號    │            │          │      │        │
├──┼──────┼──────┼─────┼───┼────┤
│三  │ＰＡ八七三  │同前        │五百萬元  │同前  │同前    │
│    │０九八號    │            │          │      │        │
└──┴──────┴──────┴─────┴───┴────┘
附表三：（所侵占之金額）
┌───┬───────┬────────┬───────────┐
│編號  │所侵占之金額  │流向說明        │備註                  │
├───┼───────┼────────┼───────────┤
│一    │一千五百萬元  │八百八十萬元（現│                      │
│      │（犯罪事實一）│金提領交吳陳玉秀│                      │
│      │              │六百二十萬（現金│                      │
│      │              │交甲○○）      │                      │
├───┼───────┼────────┼───────────┤
│二    │二千萬元      │其中一千五百萬交│支票三紙              │
│      │（犯罪事實二）│江俞春香        │                      │
├───┼───────┼────────┼───────────┤
│三    │二千五百萬元  │(1)二百萬元匯至裕│(1)嗣轉至林勝華        │
│      │（犯罪事實三）│豪公司(2)一千零十│(2)嗣轉至賴文欽、賴秋美│
│      │              │六萬匯至賴文欽帳│、賴仁輝、陳能智等人  │
│      │              │戶(3)七百二十一萬│(3)嗣轉至蔣浩然、吳陳玉│
│      │              │一千元匯至游德興│秀、陳錦灶、程陳阿米、│
│      │              │帳戶(4)現金五百六│陳蕊等（由陳能智提供）│
│      │              │十二萬九千元交給│，吳陳玉秀部分再轉至張│
│      │              │甲○○          │基榕、乙○○、廖清泉等│
│      │              │                │人(4)交吳美容          │
└───┴───────┴────────┴───────────┘


司法院資訊處製作；財團法人民間司法改革基金會備份。
